臺灣彰化地方法院刑事判決
111年度金訴字第26號
公  訴  人  臺灣彰化地方檢察署檢察官
被      告  陳麗娟


選任辯護人  洪宇謙律師
            許文鐘律師
上列被告因違反洗錢防制法等案件，經檢察官提起公訴（110年
度偵字第5034號），被告於準備程序中就被訴事實為有罪之陳述
，經告知簡式審判程序之旨，並聽取公訴人、被告及辯護人之意
見後，本院裁定改依簡式審判程序審理，判決如下：
    主    文
陳麗娟犯幫助洗錢罪，處有期徒刑貳月，併科罰金新臺幣伍仟元
，罰金如易服勞役，以新臺幣壹仟元折算壹日。
緩刑貳年，並應依附件所示方式履行和解條件。
　　犯罪事實
一、陳麗娟於民國109年12月12日，在臉書頁面見到兼職工作之
    發文，遂依該發文所示LINE聯絡方式，與帳號暱稱「吳曉璐
    」之身分不明人士(下稱「吳曉璐」)聯繫，再經由「吳曉璐
    」介紹，與LINE帳號暱稱「主管惠惠」之身分不明人士(下
    稱「主管惠惠」)洽談。「吳曉璐」、「主管惠惠」均表示
    其等公司從事投注，需要帳戶提供予會員結算兌匯，因此欲
    租用帳戶，1個帳戶每10日可領新臺幣(下同)1萬1,000元，3
    0日(1個月)就是3萬3,000元，每10日即可領1次薪水，只須
    將擬出租帳戶之存摺、卡片寄到公司，並提供提款卡密碼，
    俟公司確認帳戶可正常使用，便可領取租金云云。陳麗娟明
    知金融帳戶存摺及金融卡係供特定人使用之重要理財、交易
    工具，關係特定人財產、信用之表徵，若任意提供金融帳戶
    存摺、金融卡及密碼等資料予不詳他人，甚可能遭不法分子
    持以犯罪，藉此掩飾或隱匿其犯罪所得之本質、來源、去向
    、所在，然為貪圖上開提供帳戶對價，竟基於容任其所提供
    之金融帳戶資料可能幫助詐欺取財及洗錢之不確定故意，將
    其在國泰世華銀行申設之帳號000-000000000000號帳戶（下
    稱陳麗娟國泰世華銀行帳戶）、在元大銀行申設之帳號000-
    000000000000號帳戶（下稱陳麗娟元大銀行帳戶）提供予「
    吳曉璐」、「主管惠惠」所屬團體，並於109年12月16日晚
    間9時40分許，在彰化縣鹿港鎮統一便利商店鹿東門市，先
    將上開帳戶之提款卡密碼以LINE傳送予「主管惠惠」，再依
    「主管惠惠」指示操作「ibon」機臺，以「交貨便」寄出上
    開帳戶之存摺、提款卡，該等帳戶資料旋流入詐騙集團(下
    稱本案詐騙集團)。嗣本案詐騙集團成員即共同意圖為自己
    不法之所有，基於詐欺取財之犯意聯絡，於附表所示時間，
    向蔡幸容、戴貴琴施用附表所示詐術，致其等陷於錯誤，而
    於附表所示時間、地點，將附表所示款項匯入陳麗娟國泰世
    華銀行帳戶、元大銀行帳戶，旋遭本案詐騙集團持上開帳戶
    提款卡提領殆盡。嗣蔡幸容、戴貴琴發現受騙，分別報警而
    循線查獲上情。
二、案經蔡幸容、戴貴琴分別訴由臺南市政府警察局善化分局、
    新北市政府警察局板橋分局轉請彰化縣警察局鹿港分局報告
    臺灣彰化地方檢察署檢察官偵查起訴。
　　理    由
一、上開犯罪事實，業經被告於本院準備程序、審理程序坦承不
    諱，並有被告與「吳曉璐」、「主管惠惠」之LINE對話內容
    ，足認被告於對話過程中早已懷疑「吳曉璐」為詐欺集團，
    然被告一邊稱「我感覺不太安全」、「你可以說你拿我的戶
    頭做什麼呢 感覺很奇怪阿」、「天下沒有白吃的午餐」、
    「你沒有地址只要寄去給鬼收」、「你又沒說公司在哪裡」
    、「詐騙集團」、「我要去報警」、「我認為是在騙我的戶
    頭」等語，卻一邊配合寄出帳戶；另有證人即告訴人蔡幸容
    、戴貴琴於警詢時之證述、臺南市政府警察局善化分局善化
    派出所受理刑事案件報案三聯單、該所陳報單、該所受理各
    類案件紀錄表、告訴人蔡幸容匯款交易明細、內政部警政署
    反詐騙諮詢專線紀錄表、告訴人戴貴琴臺灣銀行帳戶網路銀
    行交易明細表、國泰世華商業銀行客戶基本資料查詢、陳麗
    娟國泰世華銀行帳戶對帳單、元大銀行共用認證單、陳麗娟
    元大銀行客戶往來交易明細，足認被告之國泰世華銀行帳戶
    、元大銀行帳戶，遭詐欺集團用以作為詐欺取財及洗錢之工
    具。從而，本案事證明確，被告犯行已可認定，應予依法論
    科。
二、核被告所為，係犯刑法第30條第1項前段、第339條第1項，
    洗錢防制法第14條之幫助詐欺取財、幫助洗錢罪。被告以一
    幫助行為，提供2不同銀行之存摺及提款卡，係以一行為觸
    犯幫助詐欺取財罪及幫助洗錢罪，為想像競合犯，應依刑法
    第55條前段規定，從一重論以幫助洗錢罪。被告為幫助犯，
    應依刑法第30條第2項之規定，按正犯之刑減輕其刑。被告
    於審判中自白洗錢犯行，應依洗錢防制法第16條第2項之規
    定，減輕其刑，並依法遞減其刑。
三、本院審酌被告提供2個銀行之帳戶存摺及提款卡，幫助詐騙
    集團施行詐騙，並幫助掩飾、隱匿詐欺犯罪所得之去向，使
    金流不透明，影響社會經濟秩序，危害金融安全，並造成社
    會互信受損，使是類犯罪更加肆無忌憚，嚴重妨礙檢警追查
    幕後詐欺正犯之犯罪，所生危害非輕；另考量被告雖於偵查
    中否認犯行，然最後仍能坦承錯誤，且於本案中亦僅為未必
    故意之主觀犯意，惡性較輕；被告雖為了貪圖利益而為本案
    犯行，然最後未因本案獲利，而被告有意願賠償告訴人損害
    ，經本院安排調解後，告訴人2人均未到庭，然被告仍然盡
    其所能聯絡到告訴人2人，與告訴人2人達成和解，其中業經
    賠償完告訴人戴貴琴部分，現分期償還告訴人蔡幸容部分（
    目前已清償2,000元），堪認被告確實盡力彌補其過錯，犯
    後態度良好；兼衡被告從事作業原工作，有正當職業，與先
    生及成年兒子同住等一切情況，量處如主文所示之刑。另就
    洗錢罪併科罰金部分，依刑法第42條第3項前段諭知易服勞
    役之折算標準。
四、被告未曾因故意犯罪受有期徒刑以上刑之宣告之情，有臺灣
    高等法院被告前案紀錄表可查，被告因一時失慮，而為本件
    犯行，犯後並已坦承犯行，並已與告訴人2人達成和解，而
    承諾賠償告訴人損害，並依約分期清償中，有被告提出之匯
    款資料及本院公務電話紀錄可證，信被告經此偵、審程序，
    當知所警惕，而不會再犯，故本院認為所宣告之刑以暫不執
    行為適當，依刑法第74條第1項第1款規定，宣告緩刑2年。
    又為促使被告確實履行賠償被害人之承諾，不致因受緩刑宣
    告而心存僥倖，並確保被告於緩刑期間，能賠償被害人之損
    失，爰將附件所示被告與告訴人蔡幸容和解內容，引為其依
    刑法第74條第2項第3款規定應支付之損害賠償，資以兼顧告
    訴人之權益。
據上論斷，依刑事訴訟法第273條之1第1項、第299條第1項前段
，判決如主文。
本案經檢察官吳怡盈提起公訴，檢察官陳昭蓉到庭執行職務。
中　　華　　民　　國　　111 　年　　5 　　月　　26　　日
                  刑事第二庭        法  官  陳怡潔
以上正本證明與原本無異。
如不服本判決應於收受判決後20日內，向本院提出上訴書狀，並
應敘述具體理由。其未敘述上訴理由者，應於上訴期間屆滿後20
日內向本院補提理由書(均須按他造當事人之人數附繕本)「切勿
告訴人或被害人對於判決如有不服具備理由請求檢察官上訴者，
其上訴期間之計算係以檢察官收受判決正本之日期為準。逕送上
級法院」。
中　　華　　民　　國　　111 　年　　5 　　月　　26　　日
                                    書記官  謝儀潔

附件
被害人 和解方案 蔡幸容 被告應給付蔡幸容新臺幣8萬元。 給付方式：自111年5月起至同年9月止，每月25日前，匯款2,000元至蔡幸容指定之嘉義成功街郵局帳戶；並自111年10月份起至付清餘額前，於每月25日前，匯款至少5,000元至上開指定帳戶。 
　　　　　　　　　　　　　　　　　　
　　　　　　　　　　　　　　　　　　
附表：本案詐騙集團行騙情形
編號 被害人 詐騙時間及手法 匯款時間、金額及匯入帳戶 1 蔡幸容 自109年12月21日晚間7時34分許起，先後冒充「486團購網」、國泰世華銀行風險管理部門人員撥打電話予告訴人，佯稱因「486團購網」作業疏失，致告訴人多出訂單20筆，「486團購網」有通知銀行扣款，請依該國泰世華銀行風險管理部門人員電話中指示操作網路銀行處理云云。 於同日晚間8時39分許，在告訴人位於臺南市○○區○○街000巷0弄00號居處，匯款19萬9,989元至陳麗娟國泰世華銀行帳戶。 於翌日凌晨0時3分許，在告訴人位於臺南市○○區○○街000巷0弄00號居處，匯款4萬9,971元至陳麗娟元大銀行帳戶。（另有匯款至其他非陳麗娟名下之帳戶） 2 戴貴琴 自109年12月21日晚間10時13分許起，先後冒充「東森購物」及銀行客服人員撥打電話予告訴人，佯稱告訴人購物記錄有誤，顯示重複訂購20個，請依該銀行客服人員電話中指示解除扣款云云。  於同日晚間11時46分許、11時49分許、翌日凌晨0時3分許、0時39分許，在告訴人位於新北市○○區○○路00號3樓住處，依次匯款4萬9,986元、4萬9,987元、4萬9,989元、4萬9,993元至陳麗娟元大銀行帳戶。（另有匯款至其他非陳麗娟名下之帳戶） 


附錄本案論罪科刑法條：
洗錢防制法第2條
本法所稱洗錢，指下列行為：
一、意圖掩飾或隱匿特定犯罪所得來源，或使他人逃避刑事追訴
    ，而移轉或變更特定犯罪所得。
二、掩飾或隱匿特定犯罪所得之本質、來源、去向、所在、所有
    權、處分權或其他權益者。
三、收受、持有或使用他人之特定犯罪所得。
洗錢防制法第14條
有第二條各款所列洗錢行為者，處 7 年以下有期徒刑，併科新
臺幣 5 百萬元以下罰金。前項之未遂犯罰之。前二項情形，不
得科以超過其特定犯罪所定最重本刑之刑。
中華民國刑法第30條
幫助他人實行犯罪行為者，為幫助犯。雖他人不知幫助之情者，
亦同。幫助犯之處罰，得按正犯之刑減輕之。
洗錢防制法第16條
法人之代表人、代理人、受雇人或其他從業人員，因執行業務犯
前二條之罪者，除處罰行為人外，對該法人並科以各該條所定之
罰金。犯前二條之罪，在偵查或審判中自白者，減輕其刑。前二
條之罪，於中華民國人民在中華民國領域外犯罪者，適用之。第
十四條之罪，不以本法所定特定犯罪之行為或結果在中華民國領
域內為必要。但該特定犯罪依行為地之法律不罰者，不在此限。
中華民國刑法第339條
意圖為自己或第三人不法之所有，以詐術使人將本人或第三人之
物交付者，處5年以下有期徒刑、拘役或科或併科50萬元以下罰
金。以前項方法得財產上不法之利益或使第三人得之者，亦同。
前二項之未遂犯罰之。